【裁判字號】    98,上訴,3556
【裁判日期】    981007
【裁判案由】    毒品危害防制條例
【裁判全文】
臺灣高等法院刑事判決                98年度上訴字第3556號
上  訴  人  臺灣士林地方法院檢察署檢察官
被      告  甲○○
                    （現另案於臺灣台北監獄執行中）
上列上訴人因被告違反毒品危害防制條例案件，不服臺灣士林地
方法院98年度審訴字第615號，中華民國98年7月29日第一審判決
（起訴案號：臺灣士林地方法院檢察署98年度毒偵字第1082、10
83號），提起上訴，本院判決如下：
    主  文
上訴駁回。
    事  實
一、甲○○前因施用毒品案件，經觀察、勒戒後，認有繼續施用
    毒品之傾向，復經強制戒治，於民國93年9 月24日執行完畢
    ，並由臺灣士林地方法院檢察署檢察官以93年度戒毒偵字第
    70號為不起訴處分確定。復因施用第一、二級毒品案件，經
    臺灣板橋地方法院以95年度訴字第2333號各判處有期徒刑10
    月、4 月，應執行有期徒刑1 年確定。又因施用第一、二級
    毒品案件，經臺灣士林地方法院以96年度訴字第227號各判
    處有期徒刑1年、6月，應執行有期徒刑1年3月確定，上揭兩
    案嗣經減刑並分別定應執行有期徒刑6月、7月確定，經接續
    執行，於97年2月27日縮刑期滿執行完畢。詎猶不知悛悔，
    於前開強制戒治執行完畢後5年內，復基於施用第一級毒品
    海洛因、第二級毒品甲基安非他命之犯意，先後於(一)98年3
    月5日，在其位於臺北市○○區○○街30號3樓住處，以將海
    洛因及甲基安非他命一併置於不詳容器燒烤吸食其煙霧之方
    式，同時施用海洛因及甲基安非他命1次，嗣因案於98年3月
    6日下午3時許，在臺北縣三重市○○街116號前為警緝獲，
    經其同意採集尿液送驗而悉上情；(二)98年3月27日，在上址
    住處，以上開方法，同時施用海洛因及甲基安非他命1次，
    嗣為警通知於98年3月28日到場並經其同意採集尿液送驗而
    悉上情。
二、案經臺北縣政府警察局刑事警察大隊、臺北縣政府警察局三
    重分局報請臺灣板橋地方法院檢察署呈請臺灣高等法院檢察
    署檢察長令轉臺灣士林地方法院檢察署檢察官偵查起訴。
    理  由
一、前揭犯罪事實，業據被告甲○○於原審及本院審理時供認不
    諱，犯罪事實一之(一)部分，被告於98年3月6日為警採尿送驗
    結果，呈嗎啡、安非他命及甲基安非他命陽性反應，有臺北
    縣政府警察局查獲毒品案件尿液檢體監管紀錄表影本、臺北
    縣政府警察局刑警大隊偵辦毒品危害防制條例案被移送人姓
    名代碼對照表（編號：Q0000000號）及臺灣檢驗科技股份有
    限公司98年3月25日編號UL/2009/30367號濫用藥物檢驗報告
    影本各1紙在卷可稽；犯罪事實一之(二)部分，被告於98年3月
    28日為警採尿送驗結果，亦呈嗎啡、安非他命及甲基安非他
    命陽性反應，有臺北縣政府警察局三重分局查獲毒品案件被
    移送者姓名、代碼對照表、98年3月28日勘察採證同意書（
    編號：C0000000號）及臺灣檢驗科技股份有限公司98 年4月
    10日編號UL/2009/30760號濫用藥物檢驗報告影本各1 紙在
    卷可參，足徵被告自白與事實相符。本件事證明確，被告犯
    行洵堪認定，應依法論科。
二、按犯毒品危害防制條例第10條之施用毒品罪者，檢察官應聲
    請法院裁定令被告入勒戒處所觀察、勒戒。觀察、勒戒後，
    檢察官依據勒戒處所之陳報，認受觀察、勒戒人無繼續施用
    毒品傾向者，應即釋放，並為不起訴處分；認受觀察、勒戒
    人有繼續施用毒品傾向者，檢察官應聲請法院裁定令入戒治
    處所施以強制戒治。經觀察、勒戒或強制戒治執行完畢釋放
    後，5 年內再犯毒品危害防制條例第10條之罪者，檢察官應
    依法追訴，毒品危害防制條例第20條第1 項、第2 項、第23
    條第2 項分別定有明文。查被告前因施用毒品案件，經觀察
    、勒戒後，認有繼續施用毒品之傾向，復經強制戒治，於93
    年9 月24日執行完畢，並由臺灣士林地方法院檢察署檢察官
    以93年度戒毒偵字第70號為不起訴處分確定，有臺灣士林地
    方法院檢察署93年度戒毒偵字第70號不起訴處分書、刑案資
    料查註紀錄表、全國施用毒品案件紀錄表及法務部全國檢察
    官線上查詢刑案人犯在監所最新資料報表各1 份附卷可稽，
    被告於觀察、勒戒及強制戒治執行完畢釋放後，5 年內再犯
    毒品危害防制條例第10條之罪，經檢察官提起公訴，自應予
    以審理。按海洛因係毒品危害防制條例第2條第2項第1款所
    稱之第一級毒品，甲基安非他命為同條例第2條第2項第2款
    所稱之第二級毒品。核被告施用海洛因、甲基安非他命之行
    為，係犯毒品危害防制條例第10條第1項之施用第一級毒品
    罪及同條例第10條第2項之施用第二級毒品罪，被告持有海
    洛因、甲基安非他命進而施用，其持有海洛因、甲基安非他
    命之低度行為應各為施用海洛因、甲基安非他命之高度行為
    所吸收，均不另論罪。被告於犯罪事實一之(一)、(二)所載時地
    ，以犯罪事實一之(一)、(二)所示方式同時施用海洛因及甲基安
    非他命之行為，均係以一行為同時觸犯施用第一級毒品罪及
    施用第二級毒品罪，為想像競合犯，各應依刑法第55條之規
    定，從一重之施用第一級毒品罪處斷，公訴人認均應分論併
    罰，容有誤會。被告所犯2次施用第一級毒品罪，犯意各別
    ，應予分論併罰。又被告有事實欄所述犯罪科刑執行情形，
    有本院被告前案紀錄表附卷可參，其於有期徒刑執行完畢後
    ，5年以內故意再犯本件有期徒刑以上之罪，為累犯，應依
    刑法第47條第1項規定加重其刑。
三、原審認被告罪證明確，適用毒品危害防制條例第10條第1項
    、第2項，刑法第11條前段、第55 條、第47條第1項、第51
    條第5款之規定，復說明本案被告雖曾於95年間，因施用毒
    品案件，經臺灣板橋地方法院以95年度訴字第2333號判決應
    執行有期徒刑1年確定；又因施用第一、二級毒品案件，經
    臺灣士林地方法院以96年度訴字第227號判決應執行有期徒
    刑1年3月確定；復因施用毒品案件，經臺灣士林地方法院分
    別以97年度審訴字第140號判決處有期徒刑9月確定、以97年
    度審訴字第27 9號判決處有期徒刑10月確定、以98年度審訴
    字第363號判決應執行有期徒刑1年4月確定及以98年度審易
    字第1020號判決處有期徒刑7月確定，惟按毒品危害防制條
    例認施用毒品者具「病患性犯人」之特質，除降低施用毒品
    罪之法定刑外，並採以觀察、勒戒方式戒除其身癮及以強制
    戒治方式戒除其心癮之措施，足認僅對於施用毒品之犯人科
    以重刑，並不能使其戒除毒癮。另參諸世界各國之醫療經驗
    及醫學界之共識，咸認施用毒品成癮者，其心癮甚難戒除，
    絕難戒絕斷癮，致其再犯率均偏高（以新加坡為例，其執行
    強制戒治後再犯比例高達百分之72至75）。因此施用毒品者
    無法戒絕毒癮，一再施用，本為施用毒品者之特性，再犯施
    用毒品罪，量刑不宜過重，且新修正刑法已採一罪一罰，對
    於施用毒品者，每次施用毒品之犯行，均分別處罰，已足制
    裁被告各次施用毒品之犯行，並審酌刑法第57條所列各項情
    狀及被告曾經觀察、勒戒及強制戒治，仍無法戒除毒癮，復
    又觸犯本件犯行，可認被告具有「病患性犯人」之特質，且
    本件被告均僅施用毒品1次，其施用毒品係傷害自身健康，
    所生危害非鉅，兼衡本件被告犯後已坦承犯行之態度，及其
    智識程度、家庭狀況等一切情狀，認公訴人分別就2次施用
    第一級毒品罪各求處有期徒刑1年10月容有過重，爰各量處
    有期徒刑7月，並定應執行刑有期徒刑10月，其認事用法均
    無違誤，量刑亦稱妥適，公訴人上訴意旨，指摘原判決量刑
    過輕云云，核無理由，其上訴應予駁回。
據上論斷，應依刑事訴訟法第368條，判決如主文。
本案經檢察官曾忠己到庭執行職務。
中    華    民    國    98    年     10    月    7    日
                    刑事第一庭審判長法  官  葉騰瑞
                                    法  官  王炳梁
                                    法  官  莊明彰
以上正本證明與原本無異。
如不服本判決，應於收受送達後10日內向本院提出上訴書狀，其
未敘述上訴之理由者並得於提起上訴後10日內向本院補提理由書
（均須按他造當事人之人數附繕本）「切勿逕送上級法院」。
                                    書記官  王韻雅
中    華    民    國    98    年    10    月    7     日


司法院資訊處製作；財團法人民間司法改革基金會備份。
